臺灣臺北地方法院交通事件裁定　　　　96年度交聲字第1540號
原處分機關　臺北市交通事件裁決所
異　議　人
即受處分人　甲○○
　　　　　　　　　　　1樓
上列異議人即受處分人因違反道路交通管理處罰條例案件，對於
臺北市交通事件裁決所於96年11月22日所為之處分（原處分案號
：北市裁二字第裁22-CO0000000號）聲明異議，本院裁定如下：
    主  文
原處分撤銷。
甲○○不罰。
    理  由
一、按犯罪事實應依證據認定之，無證據不得認定犯罪事實，刑
    事訴訟法第154條第2項定有明文。次按法院受理有關交通事
    件，準用刑事訴訟法之規定，復為道路交通管理處罰條例第
    89條前段所明定，是最高法院76年台上字第4986號判例所揭
    示：「認定犯罪事實所憑之證據，雖不以直接證據為限，間
    接證據亦包括在內，然而無論直接或間接證據，其為訴訟上
    之證明，須於通常一般之人均不致有所懷疑，而得確信其為
    真實之程度者，始得據為有罪之認定，倘其證明尚未達到此
    一程度，而有合理之懷疑存在時，事實審法院復已就其心證
    上理由予以闡述，敘明其如何無從為有罪之確信，因而為無
    罪之判決，尚不得任意指為違法」之意旨，亦即刑事訴訟法
    上法院認定事實之最重要原則之一即認定被告有罪，就該有
    罪事實不能有任何之合理懷疑存在之原則，於法院審理行為
    人違反道路交通管理處罰條例案件時，當有其適用。易言之
    ，法院於審理行為人違反道路交通管理處罰條例案件，於為
    事實之認定時，如就原處分機關所認定行為人違規之事實仍
    有合理之懷疑，而無法確信行為人確有該當於道路交通管理
    處罰條例各該處罰條文之構成要件事實時，即應依訴訟法上
    待證事實「倘有懷疑，則應從被告之利益作解釋」之證據法
    則，作對受處分人有利之認定。
二、本件原處分機關即臺北市交通事件裁決所以異議人即受處分
    人甲○○駕駛車牌號碼4313－MN號自小客車，於民國96年10
    月11日晚間10時00分許，於行經有燈光號誌管制之臺北縣瑞
    芳濱海公路與深澳路口時，明知其面對遵行方向之號誌係禁
    止車輛通行，不得超越停止線或進入路口，竟不遵守該行車
    管制號誌之指示，逕自開車闖紅燈，適為臺北縣政府警察局
    瑞芳分局警備隊員警乙○○攔查，以異議人違反道路交通管
    理處罰條例第53條第1 項之規定，舉發「駕車行經有燈光號
    誌管制之交叉路口闖紅燈」之違規。嗣因異議人於應到案日
    期96年10月26日前之96年10月24日向原處分機關提出申訴，
    原處分機關請舉發單位調查結果，仍認異議人有前揭違規行
    為，原處分機關遂於96年11月22日依道路交通管理處罰條例
    第53條第1項、第63條第1項第3 款及違反道路交通管理事件
    統一裁罰標準表規定，裁處異議人新臺幣2,700 元之罰鍰，
    並記違規點數3點，合先敘明。
三、異議人聲明異議意旨略以：本人於96年10月11日晚間10時行
    經北部濱海公路深澳發電廠大門口，在燈光號誌閃光黃燈運
    作下通過，經過50公尺後遭執勤警員攔檢並即開立闖紅燈之
    罰單，惟本人並無闖紅燈因而拒絕簽收罰單，是為此聲明異
    議，請求撤銷原處分等語。
四、經查，96年12月17日下午3 時整舉發本件之臺北縣政府警察
    局瑞芳分局警備隊員警乙○○（已調職至基隆市政府警察局
    第四分局安樂分駐所），於本院調查時結證稱：「（問：舉
    發情形為何？）（答：因為今日我已調職，當時我是在臺北
    縣政府警察局瑞芳分局警備隊，我擔任巡佐勤務，負責巡邏
    防制車禍代班，當天是巡邏或是防制車禍我已經忘了，當天
    是二個人執勤，我們是取締交通重大違規，我們前面五至十
    公尺是深澳發電廠，路名是台二縣北部濱海公路深澳發電廠
    路口，我們所站位置距離被告所通過紅綠燈路口約有40公尺
    左右，但我們所站位置看得很清楚，受處分人剛好紅燈通過
    路口，我們就攔停下來，依法告發。）（問：你們舉發地當
    時有無架設任何東西？）（答：當天我們是取締重大違規，
    當時我們所站位置沒有架設任何東西，我們是依法執行公務
    ，當天那個點我們已經執勤一年多了，所開的罰單沒有超過
    一千件，所以不需要舉發照片，我們是當眾攔停。）（問：
    你們為何沒有在被告闖紅燈路口而是在距離40公尺後的地方
    攔停？）（答：因為於路口處很明顯，我們不可能將警車停
    在那邊，因為一轉彎下來就可以看得清楚，也因為有人反應
    於該處發生很多車禍才會設置紅綠燈，也已經設置很久了，
    該處車子進出很多，且那邊有壹個深澳漁港，時常發生車禍
    ，才會於那邊架設紅綠燈，該處有壹個測速照相，沒有測試
    闖紅燈的設備，也沒有監視器。）（問：你們開單後，受處
    分人如何反應？）（答：我指給受處分人看，我要受處分人
    拿出證件，我要受處分人看號誌燈處，我們攔停的點旁邊就
    是深澳發電廠，旁邊就是一個閃黃燈處，附近就是深澳路口
    ，受處分人看時，也已經是紅燈了。受處分人所說通過時是
    閃黃燈，是剛剛所指的那個閃黃燈，而不是這個紅綠燈號誌
    。）」（見本院96年12月17日訊問筆錄）。證人雖陳稱當日
    於路口親見異議人不依燈光號誌指示闖越紅燈，遂當場將異
    議人攔查舉發等語，惟依證人於開庭時繪製之現場位置圖及
    卷附之現場照片所示，證人所站立之攔停位置與路口號誌設
    置處相距甚遠，此亦得由證人之證述可明。是縱使證人可觀
    察直向車道之燈光號誌變換情形，然異議人於通過路口時所
    應遵循之燈光號誌是否已完全轉換為紅燈，則可能因證人與
    路口相距過遠而造成誤認，且證人並非於異議人通過該路口
    後隨即將之攔停，而係於距路口約40公尺處始將之攔查，則
    證人可否明確判斷異議人於燈號轉為紅燈之際方駕車超越停
    止線則有疑義，故無法排除證人誤認燈光號制之可能，從而
    異議人於行經該路口時該燈光號誌究竟為何、異議人是否確
    有未遵守燈光號誌管制之情事，殊值懷疑，尚不得以可能誤
    認之員警證詞，遽為不利於異議人之認定。
五、綜上所述，依前揭對事實真偽有懷疑時，應將利益歸於被告
    之法則，即應作對異議人有利之認定，要難謂異議人所辯為
    無理由，是原處分機關對異議人所為之前開裁決，即難認為
    允當，應由本院將原處分撤銷，改諭知異議人不罰，以資適
    法。
六、據上論斷，應依道路交通案件處理辦法第20條前段，裁定如
    主文。
中　　華　　民　　國　　96　　年　　12　　月　　24　　日
                  交通法庭法　官　林孟皇
本正本證明與原本無異。
如不服本裁定，應於送達後5日內向本院提出抗告狀。
 　　                     書記官　宋德華
中　　華　　民　　國　　96　　年　　12　　月　　24　　日
